【裁判字號】    91,簡上,273
【裁判日期】    920520
【裁判案由】    侵權行為損害賠償
【裁判全文】
臺灣板橋地方法院民事判決    九十一年度簡上字第二七三號
    上  訴  人  乙○○○
    被 上訴 人  丙○○
    訴訟代理人  甲○○
右當事人間請求侵權行為損害賠償事件，上訴人對於中華民國九百一五十五年十月三
十日臺灣板橋地方法院板橋簡易庭九十一年度板簡字第一○○六號第一審判決提起上
訴，本院判決如左：
    主      文
上訴駁回。
第二審訴訟費用由上訴人負擔。
    事實及理由
一、上訴人主張：
    被上訴人於民國（下同）九十年三月八日晚上八時十五分許，駕駛車號ＺＥ─０
    二三三號自用小客車，由台北縣樹林市佳園往柑園方向行駛，途經佳園路與育德
    街未劃分支幹道之無號誌路口時，以六、七十公里之高速行駛，復未注意車前狀
    況，撞擊沿台北縣樹林市○○路一二四巷往該巷通連之育德街方向行駛並已越過
    交叉路口，由上訴人之子游誌豪駕駛之車號７Ｆ─一九九八號自用小客車，致當
    時乘坐在該車內之上訴人受有右側肩部、臉部、肘部挫傷，為此請求被上訴人賠
    償新台幣（下同）三十萬七千八百五十七元，及自起訴狀繕本送達之翌日起至清
    償日止，按年息百分之五計算之利息。原審未能詳察被上訴人車速過快係本件車
    禍肇事主因，遽以認定游誌豪與被上訴人之過失比例為六比四之判定，實有違失
    之處，又上訴人因本件車禍致頭部外傷後聽力受損，迄今仍在繼續治療中，經醫
    生診治後判斷有日趨嚴重可能導致失聰之虞，身心受創至鉅，上訴人請求被上訴
    人賠償精神慰撫金三十萬元並不為高，惟原審僅予核減為三萬元，醫療費用核減
    為五千一百一十元，並依車禍比例折減六成計算後為一萬四千零四十四元，與上
    訴人請求之金額三十萬七千八百五十七元（即醫療費用七千八百五十七元與精神
    慰撫金三十萬元），尚有二十九萬三千八百十三元之差額未准，上訴人不服而提
    起本件上訴，請求：(1)原判決不利於上訴人之部分廢棄。(2)右廢棄部分，被上訴
    人應再給付上訴人二十九萬三千八百一十三元整，及自九十一年三月九日起至清
    償日止，按年息百分之五計算之利息。
二、被上訴人抗辯：
    上訴人雖謂系爭交通事故之發生純係被上訴人所致，其使用人游誌豪毫無過失，
    惟無論車禍鑑定報告、覆議報告及原審判決均未排除游誌豪之過失，且上訴人稱
    本件事故發生地點並無左方車應讓右方車先行之問題，亦與交通法規之規定不符
    。又上訴人表示其自本件事故發生後，即有右耳重聽情形，然事故當時上訴人僅
    受有右側臉部挫傷，並自稱頭暈、噁心，其竟因此外觀而致右耳重聽，實與吾人
    經驗法則有悖，且經鈞院兩次函查恩主公醫院，由該院兩次函覆結果除知上訴人
    所主張右耳重聽與系爭交通事故無法判定有所關連外，更知遠在八十八年上訴人
    即已有右耳聽力退化情事，不僅如此，為加深其創甚深之印象，上訴人更具狀稱
    其傷勢影響教學云云，惟上訴人於原審即自承僅從事行政工作，並未教學，綜上
    所陳，上訴人之上訴顯無理由，請求駁回其上訴。
三、本院判斷：
    (一)按車輛行至無號誌或號誌故障而無交通警察指揮之交岔路口，支線道車應暫停
      讓幹線道車先行。末劃分幹、支線或同為幹線道或支線道者，轉彎車應暫停讓
      直行車先行；如同為直行車或轉彎車者，左方車應暫停讓右方車先行，道路交
      通安全規則第一百零二條第一項第二款定有明文。依上訴人提出且為上訴人所
      不爭執之現場照片觀之，本件肇事路口並未設有任何行車管制號誌，亦無主管
      機關依交通流量所劃設足以區別為支、幹線道之標誌與標線，故該路口應屬未
      劃分幹支道之無號誌路口，合先敘明。又上訴人之子游誌豪所駕車輛係右側車
      頭受損，有卷附車損照片可稽，而當時雙方車輛均係直行，復為上訴人所自承
      ，是以游誌豪駕駛車輛受損部位觀之，顯見游誌豪所駕車輛係屬左方車，依道
      路交通安全規則第一百零二條第一項第二款後段規定，游誌豪駕車行至未劃分
      幹支道之無號誌路口時，本應暫停讓右方車即被上訴人駕駛之車輛先行，其竟
      未依規定停、讓，因而肇致本件車禍發生，游誌豪就本件車禍之發生具有過失
      至為灼然，且其未讓右方駛來之被上訴人車輛先行實為本件車禍發生之主因。
      再者，肇事地點為速限四十公里之路段，卷附之道路交通事故調查報告表已有
      明確記載，而被上訴人行經無號誌交岔路口，本應注意車前狀況，並依標誌規
      定之行車速度行駛，詎被上訴人非僅未減速，反以時速四、五十公里之速度超
      速行駛（此為被上訴人於警訊時所自承），且未注意車前狀況，違反道路交安
      全規則第九十三條第一項第一款及九十四條第三項之規定，致與游誌豪所駕車
      輛發生撞擊，被上訴人亦有過失，為本件車禍發生之次因，即台灣省台北縣區
      行車事故鑑定委員會及台灣省車輛行車事故覆議鑑定委員會鑑定結果亦同此認
      定，有該等單位出具之鑑定意見書與覆議鑑定意見書各在卷可考。上訴人抗辯
      被上訴人車速過快為本件車禍肇事主因，並無可取。原審斟酌雙方行為原因力
      之強弱及全盤情事後，認游誌豪與被上訴人之過失比例應為六比四，並無不當
      ，上訴人指摘原審認定之過失比例有違失之處，委無可採。
    (二)次按，因故意或過失，不法侵害他人之權利者，負損害賠償責任，民法第一百
      八十四條第一項前段定有明文，而該條所謂之權利，應指一切私權而言，故因
      身體上所受損害致生財產上之損害者，當然包括在內（最高法院三十九年台上
      字第九八七號判例參照）。又不法侵害他人之身體或健康者，被害人雖非財產
      上之損害，亦得請求賠償相當之金額，民法第一百九十五條第一項前段亦設有
      明文規定。查被上訴人因過失肇致本件車禍發生，使上訴人因此受有傷害，其
      過失行為與上訴人所受傷害，二者間復具有相當因果關係，是上訴人依上開規
      定，請求被上訴人賠償其損害，洵屬有據。惟上訴人雖主張支出醫療費用七千
      八百五十七元，並提出醫療費用收據影本六紙為證，但其中賀元中醫聯合診所
      門診收據中之一百元，核為與醫療無直接關聯之「證明書費」，應予剔除。另
      其餘醫療費用中之一千九百二十六元係由全民健康保險給付，非屬上訴人自付
      之醫療費用，依最高法院八十八年度台上字第三五三號判決意旨，此部分亦應
      予以扣減，原審據此認定上訴人得請求之醫療費用損害額為五千一百一十元，
      核無不當。
    (三)又上訴人因本件車禍所受傷害為「右側肩部、臉部、肘部挫傷」，有上訴人在
      原審出之診斷證明書影本一紙在卷可憑，上訴人於上訴後雖主張其受因本件車
      禍致頭部外傷後聽力受損，迄今仍在繼續治療中，經醫生診治後判斷有日趨嚴
      重可能導致失聰之虞，並再提出載有其受有「外傷後聽力損傷」之診斷證明書
      一紙為證，惟經本院向財團法人恩主公醫院函查上訴人前揭傷勢與本件事故之
      關連時，該院覆稱「該病患（按即上訴人）於八十八年三月十八日於本院接受
      聽力檢查，右耳聽力閥值為四十八分具，左耳聽力閥值為十分具，又於九十一
      年五月十五日接受聽力檢查，右耳聽力閥值為六十分具，左耳聽力閥值為二十
      分具，與九十年三月八日的頭部外傷無法判定有明顯關連」，有該院九十二年
      二月十八日（九二）恩醫事字第０二三七號函在卷可稽。上訴人右耳聽力雖有
      受損，然既無法判定與本件車禍有相當因果關係，自難認係因本件事故所肇致
      ，是上訴人主張其因本件車禍致頭部外傷後聽力受損云云，即屬無據。原審認
      上訴人因本件車禍受有右側肩部、臉部、肘部挫傷等傷害，於回復期間肉體疼
      痛、行動不便，精神上確有痛苦，因而審酌兩造身分、社會地位、智識水準、
      經濟能力及上訴人所受之傷害程度等一切情狀，將上訴人請求精神慰撫金核減
      為三萬元，尚屬適當。上訴人以其右耳受傷嚴重，有失聰之虞，身心受創至鉅
      ，上訴人請求被上訴人賠償精神慰撫金三十萬元並不為高云云，指摘原判決不
      當，難認有理。
    (四)末按，損害之發生或擴大，被害人與有過失者，法院得減輕賠償金額，此於被
      害人之代理人或使用人與有過失之情形，亦有準用，民法第二百十七條第一項
      、第三項定有明文，亦即損害之發生或擴大，被害人之代理人或使用人與有過
      失者，法院得減輕賠償金額或免除之。查本件上訴人搭乘其子游誌豪駕駛之車
      輛，藉駕駛人游誌豪之載送而擴大活動範圍，游誌豪駕駛車輛載送上訴人，應
      認係上訴人之使用人，而游誌豪就本件車禍之發生應負主要責任，具有六成過
      失，已如前述，依前開規定，上訴人自應承擔此過失責任，原審因而將被上訴
      人應賠償上訴人之三萬五千一百一十元（含醫療費用五千一百一十元及精神慰
      撫金三萬元），依游誌豪之過失比例，折減六成，以減輕被上訴人之賠償金額
      ，亦無不當。
    (五)綜上所述，本件車禍發生係因上訴人之使用人游志豪駕車行至未劃分幹支道之
      無號誌路口，未依規定暫停讓右方車即被上訴人駕駛之車輛先行，為肇事主因
      。被上訴人未依標誌規定之行車速度行駛，反以時速四、五十公里之速度超速
      行駛，且未注意車前狀況，則為肇事次因，雙方過失比例應為六比四。原審據
      此認定，並就上訴人請求賠償金額逐項審查，將核准之金額依上訴人之使用人
      游誌豪之過失比例，折減六成，以減輕被上訴人之賠償金額，並無不合。上訴
      意旨指摘原判決不當，聲明將不利於上訴人之部分廢棄，改判被上訴人應再給
      付上訴人二十九萬三千八百一十三元整，及自九十一年三月九日起至清償日止
      ，按年息百分之五計算之利息，為無理由，應予駁回。
四、上訴人雖聲請訊問人林其美、簡炎輝，欲證明被上訴人肇事後曾承認車禍係因其
    車速過快，且行車中打行動電話所致，惟被上訴人超速行駛，復未注意車前狀況
    ，就本件車禍之發生具有過失乙節，已為本院所認定，因此並無訊問證人之必要
    。又本件事證已臻明確，兩造其他主張、陳述以及所提的證據，經審酌後，認與
    本件判決之結果論並無影響，爰不一一論述，併此敘明。
五、結論：本件上訴為無理由，依民事訴訟法第四百三十六條之一第三項、第四百四
    十九條第一項、第七十八條，判決如主文。
中      華      民      國    九十二    年      五      月     二十     日
                                      臺灣板橋地方法院民事第二庭
~B審判長法官  陳忠行
~B      法官  鍾啟煌
~B      法官  程怡怡
右正本證明與原本無異
本判決不得上訴
中      華      民      國    九十二    年      五      月      二十    日
~B      法院書記官  楊舒惟


司法院資訊處製作；財團法人民間司法改革基金會備份。
